【裁判字號】    97,上易,250
【裁判日期】    971112
【裁判案由】    損害賠償
【裁判全文】
臺灣高等法院高雄分院民事判決         97年度上易字第250號
上  訴  人  丙○○
訴訟代理人  乙○○
            丁○○
上  訴  人  甲○○
上列當事人間請求損害賠償事件，對於民國97年7 月31日臺灣高
雄地方法院97年度訴字第899 號第一審判決提起上訴，本院於97
年10月29日言詞辯論終結，判決如下：
    主  文
原判決關於駁回甲○○後開第二項之訴部分及該部分假執行之聲
請，暨命甲○○負擔訴訟費用之裁判，均廢棄。
丙○○應再給付甲○○新台幣伍萬元及自民國九十七年五月八日
起至清償日止，按週年利率百分之五計算之利息。
甲○○其餘上訴駁回。
丙○○之上訴駁回。
第一審關於命甲○○負擔訴訟費用部分及第二審訴訟費用關於甲
○○上訴部分，由丙○○負擔九分之一，餘由甲○○負擔。第二
審訴訟費用關於丙○○上訴部分，由丙○○負擔。
    事 實 及 理 由
一、上訴人甲○○起訴主張：伊在高雄市苓雅區○○○路422 號
    經營「三權水族館」，丙○○在伊隔壁即高雄市苓雅區○○
    ○路420 號經營「上穎二手貨」，2 人平日常因丙○○停車
    、卸貨問題，多次發生口角。民國95年4 月20日21時25分許
    ，伊將盛有廢水之水桶傾倒在其店前人行道上，水花濺及丙
    ○○，丙○○竟徒手毆打伊右臉頰，並將伊壓制於地面上，
    致伊受有前額裂傷（7 ×3 ×1.8 公分）、前額骨骨折等傷
    害，計支付醫藥費新台幣（下同）1331元，又伊因丙○○之
    毆打行為，精神非常痛苦，受有非財產上損害50萬元。爰依
    侵權行為之規定，請求丙○○應給付50萬1331元及法定遲延
    利息。
二、上訴人丙○○則以：伊於上開時地，固有徒手毆打甲○○右
    臉頰之事實，但甲○○所受傷害，是因自己跌倒造成，非伊
    毆打所致，故甲○○支出之醫療費不應由伊負擔，且甲○○
    請求精神慰撫金50萬元亦過高等語，資為抗辯。
三、原審判決丙○○應給付甲○○5 萬1331元及自97年5 月8 日
    起算之法定遲延利息，駁回甲○○其餘之訴。兩造均提起上
    訴，甲○○聲明：(一)原判決關於甲○○敗訴部分廢棄。(二)丙
    ○○應再給付甲○○45萬元及自97年5 月8 日起算之法定遲
    延利息。(三)丙○○之上訴駁回。丙○○聲明：(一)原判決關於
    丙○○敗訴部分廢棄。(二)上開廢棄部分，甲○○在第一審之
    訴及假執行之聲請均駁回。(三)甲○○之上訴駁回。
四、本院判斷：
  (一)丙○○對於甲○○主張於95年4 月20日21時25分許，有毆打
    原告右臉頰，並將其壓制於地面上，且甲○○受有前額裂傷
    （7 ×3 ×1.8 公分）、前額骨骨折，經原審刑事庭認丙○
    ○成立傷害罪，以95年度易字第2023號判決判處丙○○有期
    徒刑3 月確定之事實，固然不爭執（原審卷五六頁），惟辯
    稱：甲○○是自己受傷的云云。查：甲○○主張丙○○於前
    揭時地，毆打其受傷之事實，業據其提出阮綜合醫院驗傷診
    斷書為證（原審卷七頁），丙○○又承認毆打甲○○，丙○
    ○所涉傷害罪之犯罪事實亦記載丙○○徒手毆打甲○○右臉
    頰，並將甲○○壓制於地面上，故甲○○主張其所受傷害係
    丙○○所為，堪採為真實。至於阮綜合醫院函覆刑事庭稱診
    斷証明書記載甲○○係受刀砍傷，係依據甲○○主述而為記
    載等情，有刑事判決書可參（原審卷十六至十八頁），尚不
    能以該診斷証明書推認丙○○持刀砍傷甲○○。綜上，丙○
    ○上開所辯，尚非可採。
  (二)按因故意或過失，不法侵害他人權利者，負損害賠償責任；
    不法侵害他人之身體或健康者，對於被害人因此喪失或減少
    勞動能力或增加生活上需要時，應負損害賠償責任；又不法
    侵害他人之身體、健康、名譽、自由、信用、隱私、貞操，
    或不法侵害其他人格法益而情節重大者，被害人雖非財產上
    之損害，亦得請求賠償相當之金額，民法第184 條第1 項前
    段、第193 條第1 項、第195 條第1 項分別定有明文。丙○
    ○故意傷害甲○○受傷，依上開說明，甲○○請求醫療費用
    及非財產上損害，自屬有據。其得請求範圍，分述如下：
  1.醫療費用1331元部分：
    甲○○主張遭丙○○毆打受有傷害，計支出醫療費用1331元
    ，業據其提出阮綜合醫院醫療費用收據、住院醫療費用明細
    表附卷（原審卷八頁），依甲○○傷勢觀之，上開費用之支
    出核屬必要，甲○○主張受有醫療費用損害1331元，應予准
    許。
  2.非財產上損害50萬元部分：
    按法院對於慰撫金之量定，應斟酌雙方當事人之身分、地位
    及經濟狀況，以及被害人所受之傷害及加害人加害之手段等
    合併斟酌。爰斟酌甲○○為高中畢業，現經營水族館，每月
    營業額約3 至5 萬元，有2 個小孩，名下有房屋1 棟，有自
    小客車1 部；又丙○○為國中畢業，現從事二手貨買賣，每
    月營業額約2 至6 萬元，名下無不動產，有自小客車1 部，
    此經兩造陳明在卷，並有兩造之稅務電子閘門財產所得調件
    明細表在卷（原審卷四一至五二頁、五六至五七頁），兩造
    為店面相鄰之鄰居，平日相處不和睦，丙○○因甲○○潑水
    之水花濺及其身之細小事故，即毆打甲○○，並將其壓制在
    地，故意傷害甲○○身體，導致甲○○受有前額裂傷（7 ×
    3 ×1.8 公分）、前額骨骨折，其傷勢非輕等情事，本院斟
    酌丙○○侵害他人之型態，係以故意暴力之型態為之，認甲
    ○○請求丙○○賠償之非財產損害為10萬元之範圍內為有理
    由，逾此部分之請求，為無理由。
五、綜上所述，甲○○本於侵權行為之規定，請求丙○○給付10
    萬1331元，及自97年5 月8 日起至清償日止，按週年利率5
    ％計算之利息，為有理由，應予准許；逾此部分之請求，為
    無理由，應予駁回。原審就上開不應准許部分，為甲○○敗
    訴之判決，並無違誤，甲○○上訴意旨求予廢棄改判，非有
    理由，應予駁回。至就上開應准許部分，原審就超過5 萬13
    31元本息部分，為甲○○敗訴判決，自有未洽，甲○○上訴
    意旨指摘原判決此部分不當，求予廢棄改判，為有理由，應
    由本院予以廢棄改判。至原審所為丙○○敗訴判決部分，並
    無違誤，丙○○上訴意旨求予廢棄改判，非有理由，應予駁
    回。
六、據上論結：本件甲○○上訴為一部有理由、一部無理由，丙
    ○○上訴為無理由，依民事訴訟法第450 條、第449 條第1
    項、第79條、第78條，判決如主文。
中    華    民    國    97    年    11    月    12    日
                            民事第六庭
                                審判長法官  許明進
                                法      官  徐文祥
                                法      官  李炫德
以上正本證明與原本無異。
本件不得上訴。
中    華    民    國    97    年    11    月    12    日
                                書  記  官  張文斌


司法院資訊處製作；財團法人民間司法改革基金會備份。
